臺灣基隆地方法院基隆簡易庭小額民事判決
110年度基小字第455號
原      告  泰安產物保險股份有限公司

法定代理人  李松季  
訴訟代理人  周冠閔  
            許德鏑  
被      告  王慶德    住○○市○○區○○路00巷00弄00號0                          樓

上列當事人間損害賠償事件，本院於民國110 年3 月3 日辯論終
結，判決如下：
    主      文
被告應給付原告新臺幣壹萬貳仟參佰伍拾伍元，及自民國一百一
十年二月十日起至清償日止，按週年利率百分之五計算之利息。
原告其餘之訴駁回。
訴訟費用新臺幣壹仟元，其中新臺幣陸佰壹拾貳元由被告負擔，
餘由原告負擔。
本判決第一項得假執行。但被告如以新臺幣壹萬貳仟參佰伍拾伍
元為原告預供擔保，得免為假執行。
    事實及理由
一、原告主張：
　　被告於民國109 年7 月26日下午3 時51分許，駕駛057-3D號
    車輛（下稱系爭肇事車輛），行經基隆市○○區○○路000 號附
    近，因轉彎未禮讓直行車先行，以致撞及訴外人富威事業股
    份有限公司（下稱富威公司）所有並由訴外人張立杰駕駛之
    AKN-1337號自用小客貨車（下稱系爭被撞車輛）。茲因系爭
    被撞車輛業經訴外人富威公司向原告投保車體損失險，而上
    開保險事故亦係發生在保險期間，原告乃依保險契約之約定
    ，給付系爭被撞車輛之必要修復費用總計新臺幣（下同）20
    ,202元（工資：11,483元；零件：8,719 元），並依法取得
    代位求償之權。為此，原告乃依民法侵權行為以及保險代位
    之法律關係，提起本件損害賠償之訴，並聲明：被告應給付
    原告20,202元，及自起訴狀繕本送達之翌日起至清償日止，
    按週年利率5%計算之利息。
二、被告答辯：
　　原告請求金額過高。
三、本院判斷：
  ㈠查被告於109 年7 月26日下午3 時51分左右，駕駛系爭肇事
    車輛沿基隆市復興路212 巷駛抵復興路巷口（下稱212 巷口
    ），疏未禮讓直行車旋貿然右轉而欲駛入復興路，適有訴外
    人張立杰駕駛訴外人富威公司所有之系爭肇事車輛，沿復興
    路直行經過212 巷口，系爭肇事車輛遂與系爭被撞車輛之右
    側車身、右後車輪發生擦撞，導致系爭被撞車輛受有車體損
    害等事實，業據原告提出基隆市警察局道路交通事故當事人
    登記聯單、A3類道路交通事故調查報告表、系爭被撞車輛行
    車執照等件為證，並經本院查詢確認公路監理電子閘門紀錄
    暨向基隆市警察局第四分局函調旨揭事故資料核閱屬實，有
    公路監理電子閘門查詢資料列印紙本、基隆市警察局第四分
    局110 年1 月28日基警四分五字第1100401592號函暨A3類道
    路交通事故調查報告表、基隆市警察局第四分局中華路分駐
    所員警工作紀錄簿、員警蒐證照片等件在卷足考；復據本院
    當庭提示事故資料予兩造確認無訛。是依上開證據調查結果
    ，堪信「被告駕駛車輛轉彎疏未禮讓直行車」，即為上揭交
    通事故之肇事原因。
  ㈡按「汽車行駛至交岔路口，其轉彎應讓直行車先行。」道路
    交通安全規則第102 條第1 項第7 款定有明文。又上開規定
    旨在保障公眾行車安全，核屬保護他人之法律，倘有違反，
    即應推定為有過失（民法第184 條第2 項規定參照）。本件
    被告於旨揭時、地，駕駛車輛轉彎疏未禮讓直行車，以致擦
    撞系爭被撞車輛，是被告顯然違反道路交通安全規則之相關
    規定，其有過失甚明；又被告既違反交通法規以致擦撞系爭
    被撞車輛，則被告之過失行為與系爭被撞車輛之車體損害間
    ，自有相當因果關係存在。第按因故意或過失，不法侵害他
    人之權利者，負損害賠償責任；汽車、機車或其他非依軌道
    行駛之動力車輛，在使用中加損害於他人者，駕駛人應賠償
    因此所生之損害，民法第184 條第1 項前段、第191 條之2 
    前段亦有明定；本件被告既有過失，其過失行為與系爭被撞
    車輛之車體損害復有相當因果關係，則被告自應依法對系爭
    被撞車輛之所有人即訴外人富威公司負損害賠償責任。
  ㈢按損害賠償祇應填補被害人實際損害，保險人代位被害人請
    求損害賠償時，依保險法第53條第1 項規定，如其損害額超
    過或等於保險人已給付之賠償金額，固得就其賠償之範圍，
    代位請求賠償，如其損害額小於保險人已給付之賠償金額，
    則保險人所得代位請求者，即祇以該損害額為限（最高法院
    65年台上字第2908號判例意旨、83年度台上字第806 號判決
    意旨參照）。蓋保險給付請求權之發生，係以保險契約為其
    基礎；至保險人於給付保險金以後，雖得代位行使被保險人
    對於第三人之請求權，然此實係基於保險法第53條第1 項之
    規定，是其二者之賠償範圍，本非必然一致，苟被保險人對
    於第三人之請求權有一定限額者，就令保險人給付之賠償金
    額已經超過此項限額，然因保險人係依保險法第53條第1 項
    規定，依債權移轉之法律關係對第三人主張權利，核其所得
    請求之範圍，自仍以被保險人原得對第三人請求之額度為限
    。又物之所有人依民法第196 條規定請求物被毀損所減少之
    價額，固得以修復費用為估定之標準，惟以必要者為限，即
    修理材料以新品換舊品，應予折舊（最高法院77年第9 次民
    事庭會議決議參照）。本件原告主張訴外人富威公司業向原
    告投保車體損失險，系爭車禍即保險事故發生在保險期間，
    原告遂依保險契約之約定，給付系爭被撞車輛必要修復費用
    總計20,202元（工資：11,483元；零件：8,719 元）等情，
    業據提出與其主張相符之電子發票證明聯、匯豐汽車匯豐三
    重廠鈑噴估價單等件為據，經核無訛；至被告雖稱原告求償
    金額過高云云，然細繹本院向基隆市警察局第四分局函調之
    事故資料，其上所示被撞車輛之損傷部位，經核尚與原告所
    執匯豐汽車匯豐三重廠鈑噴估價單所載之修繕品項大致相符
    ，兼之被告除空言抗辯以外，亦不能提出其他適切之證據以
    佐其實，則本院當難祇因被告抗辯金額過高云云，即無端挑
    剔原告有所依據之費用主張。惟原告既曾當庭表明其同意零
    件計扣折舊、此部分請本院依規定予以核算等語（見本院11
    0 年3 月3 日調解程序筆錄及同日言詞辯論筆錄），故可認
    原告主張之訴外人富威公司損害額，應扣減折舊方屬合理。
    本院參酌系爭車輛行車執照之記載，僅知系爭車輛乃104 年
    3 月出廠，而不知其確切之出廠日期，故推定系爭車輛為10
    4 年3 月15日出廠，是自104 年3 月15日起，至系爭車禍發
    生日即109 年7 月26日止，系爭車輛之使用時間為5 年4 個
    月又12日。再參考行政院公布之固定資產耐用年數表，其他
    業用客、貨車耐用年數為五年（財政部87年1 月15日台財稅
    字第870000472 號函附之固定資產耐用年數表參看），依定
    率遞減法計算，系爭車輛之零件部分，每年折舊千分之三六
    九，但其最後一年之折舊額，加歷年折舊累計額，其總和不
    得超過該資產成本額十分之九，而系爭車輛之車齡已逾5 年
    （參見前述），其零件經折舊後之金額低於成本十分之一，
    是其零件殘值應逕以成本十分之一計算，而為872 元（計算
    式：8,719 元÷10＝872 元，小數點以下四捨五入），從而，
    倘以系爭車輛「零件」經折舊後之殘值872 元，加上不應計
    列折舊之工資11,483 元，堪認訴外人富威公司因系爭車損
    所受之財產損害，合計應為12,355元（計算式：872 元＋11,
    483元＝12,355元）。準此，訴外人富威公司所得對被告請求
    賠償之範圍，自係以12,355元之金額為限；又原告雖已依保
    險契約對訴外人富威公司給付20,202元，然原告既依保險法
    第53條規定，本於債權移轉之法律關係對被告主張權利，則
    原告所得請求之範圍，自亦以訴外人富威公司本得對被告請
    求之額度即12,355元為限。　　　　
四、綜上，原告基於侵權行為及保險代位之法律關係，請求被告
    給付12,355元，及自起訴狀繕本送達翌日即110 年2 月10日
    起至清償日止，按週年利率5%計算之利息，為有理由，應予
    准許；至逾上開金額之請求，於法無據，為無理由，應予駁
    回。　　
五、本件第一審裁判費為1,000 元，此外核無其他費用支出，是
    其訴訟費用額確定為1,000 元，爰依職權確定前開訴訟費用
    ，由兩造按其勝敗比例負擔。　　
六、本判決原告勝訴部分，係適用小額訴訟程序所為被告敗訴之
    判決，爰依民事訴訟法第436 條之20之規定，職權宣告假執
    行，併依同法第436 條之23準用同法第436 條第2 項，再準
    用同法第392 條第2 項規定，職權宣告被告預供相當之擔保
    金額後得免為假執行。　　
七、據上論結，本件原告之訴為一部有理由，一部無理由，依民
    事訴訟法第436 條之19第1 項、第436 條之20、第436 條之
    23、第436 條第2 項、第87條第1 項、第79條、第392 條第
    2 項，判決如主文。　　　　
中　　華　　民　　國　　110 　年　　3 　　月　　3 　　日
                  基隆簡易庭法  官   王慧惠
以上正本係照原本作成。　　　　　　　　　   
對於本件判決如有不服，應於收受送達後20日內向本院提出上訴
書狀，上訴於本院合議庭，並按他造當事人之人數附具繕本。
當事人之上訴，非以判決違背法令為理由不得為之，上訴狀應記
載上訴理由，表明下列各款事項：
㈠原判決所違背之法令及其具體內容。
㈡依訴訟資料可認為原判決有違背法令之具體事實。
如委任律師提起上訴者，應一併繳納上訴審裁判費。
中　　華　　民　　國　　110 　年　　3 　　月　　3 　　日
                            書記官   姚安儒